臺灣高等法院臺南分院民事裁定　　95年度抗字第296號
抗　告　人
即 債務 人　丁　○　○
　　　　　　乙　○　○
　　　　　　己　○　○
　　　　　　戊　○　○
　　　　　　丙　○　○
代　理　人　楊　慧　娟　律師
相　對　人
即 債權 人　志陽工業股份有限公司
法定代理人　甲　○　○
代　理　人　葉　張　基　律師
上列抗告人因與相對人間聲請假扣押事件，對於中華民國95年6
月5日臺灣臺南地方法院所為裁定（95年度裁全字第4273號），
提起抗告，本院裁定如下：
    主  文
抗告駁回。
抗告訴訟費用由抗告人負擔。
    理  由
一、相對人於原審聲請意旨略以：
（一）抗告人等人應對相對人負清算人連帶賠償責任：
    1.按公司法第113條規定：「（有限)公司變更章程、合併、
      解散及清算，準用無限公司有關之規定。」同法第79條規
      定：「公司之清算，以全體股東為清算人。但本法或章程
      另有規定或經股東決議，另選清算人者，不在此限。」同
      法第84條規定：「清算人之職務如左：一了結現務。二收
      取債權、清償債務。三分派盈餘或虧損。四分派賸餘財產
      。清算人執行前項職務，有代表公司為訴訟上或訴訟外一
      切行為之權。但將公司營業包括資產負債轉讓於他人時，
      應得全體股東之同意。」同法第95條規定：「清算人應以
      善良管理人之注意處理職務，倘有怠忽而致公司發生損害
      時，應對公司負連帶賠償之責任；其有故意或重大過失時
      ，並應對第三人負連帶賠償責任。」抗告人所經營之穩良
      實業有限公司 (以下簡稱穩良公司)雖於民國（下同）90
      年5月7日辦理解散登記，但因無特別選任清算人，依公司
      法第113條準用同法第79條規定，以全體股東為清算人。
    2.全體清算人因有下列行為，顯有故意或重大過失，故抗告
      人等全體清算人應依公司法第95條後段規定對相對人負連
      帶賠償責任：
    (1)穩良公司於90年5月7日經經濟部核准解散登記後，迄今並
      無任何實際清算作業程序。
    (2)未依公司法相關規定執行清算人職務，包括：公司法第
      85條規定：「清算人有數人時，得推定一人或數人代表公
      司，如未推定時，各有對於第三人代表公司之權。關於清
      算事務之執行，取決於過半數之同意。推定代表公司之清
      算人，應準用第83條第1項之規定向法院聲報。」抗告人
      等人實際上並無以過半數同意執行清算事務，顯有重大過
      失。公司法第87條規定：「清算人就任後，應即檢查公
      司財產情形，造具資產負債表及財產目錄，送交各股東查
      閱。對前項所為檢查有妨礙、拒絕或規避行為者，各處新
      臺幣（下同）2萬元以上10萬元以下罰鍰。清算人應於6個
      月內完結清算；不能於6個月內完結清算時，清算人得申
      敘理由，向法院聲請展期。清算人不於前項規定期限內清
      算完結者，各處1萬元以上5萬元以下罰鍰。清算人遇有股
      東詢問時，應將清算情形隨時答覆。清算人違反前項規定
      者，各處1萬元以上5萬元以下罰鍰。」穩良公司自90年5
      月7日解散登記迄今將近5年，抗告人等人並未於法定期限
      內完成清算程序，亦未向原法院申請展期，顯有故意或重
      大過失。公司法第88條規定：「清算人就任後，應以公
      告方法，催告債權人報明債權，對於明知之債權人，並應
      分別通知。」就此抗告人亦未提出任何公告或通知，顯見
      抗告人等人亦未依本條規定辦理公告或通知，顯有故意或
      重大過失。公司法第89條規定：「公司財產不足清償其
      債務時，清算人應即聲請宣告破產。清算人移交其事務於
      破產管理人時，職務即為終了。清算人違反第1項規定，
      不即聲請宣告破產者，各處2萬元以上10萬元以下罰鍰。
      」穩良公司之財產是否不足清償債務而必須宣告破產等，
      抗告人等人並未積極地處理，顯有重大過失。公司法第
      90 條規定：「清算人非清償公司債務後，不得將公司財
      產分派於各股東。清算人違反前項規定，分派公司財產時
      ，各處1年以下有期徒刑、拘役或科或併科6萬元以下罰金
      。」穩良公司之財產是否已分配各股東等，還是根本將穩
      良公司之財產私自移轉於第三人或抗告人等人？抗告人等
      人並未積極地處理財產分配行為，顯有故意或重大過失。
    (3)公司法第26條規定：「前條解散之公司，在清算時期中，
      得為了結現務及便利清算之目的，暫時經營業務。」本條
      規定之「暫時經營業務」，依法應限於「為了結現務及便
      利清算之目的」，但穩良公司於解散登記後，多次與相對
      人為系爭買賣之交易行為 (包括債權契約與所有權移轉交
      付等行為，以及系爭交易前數十次履約之行為)，並非為
      了結現務及便利清算之目的，故抗告人等人就此顯有故意
      或重大過失。
    3.相對人分別於93年10月1日、93年11月4日及93年11月25日
      出貨馬達於穩良公司，價金分別為295,053元、142,000元
      及1,678,650元，合計共2,115,703元 (即相對人請求假扣
      押金額)，且經穩良公司簽收無誤，此有穩良公司簽收單
      可稽。抗告人丁○○與相對人交易時所提出之名片為「穩
      良實業有限公司」，故交易相對人確實為穩良公司無誤。
    4.因此，抗告人等人 (全體清算人)除未依公司法第84條第1
      項各款規定積極地執行其職務，並消極地不執行上述公司
      法第85、87、88、89、90條等規定外，甚至積極地與相對
      人從事數十次之交易 (甚至要求將貨物送至泰國)，當相
      對人向穩良公司請求系爭3筆交易給付貨款之際，穩良公
      司於另案中再否認其為買受人，可見抗告人等人對於系爭
      3筆交易顯有故意或重大過失，故抗告人等全體清算人應
      依公司法第95條後段規定對相對人負連帶賠償責任。
（二）依上開公司法等規定，相對人得請求抗告人等人負損害賠
      償責任，故相對人僅請求在該貨款金額內予以假扣押。又
      本案之請求權基礎為公司法第95條等規定，與上開與穩良
      公司間請求給付貨款案件為不同案件，目前為止，相對人
      並未對本件假扣押案件之抗告人等人為任何起訴，故此部
      分目前並無本訴存在。
（三）近聞抗告人正將所有財產搬移隱匿，且穩良公司又已解散
      （但尚未清算完成），顯有日後不能強制執行或甚難執行
      之虞。相對人為保全強制執行，願供擔保以代釋明，依民
      事訴訟法第522條規定，聲請假扣押等語。
二、抗告意旨略以：
（一）抗告人5人固係穩良公司之股東，惟穩良公司因業務不振
      ，經全體股東同意予以解散，於90年4月30日依公司法第
      113條準用第79條後段之規定，經全體股東同意選任該公
      司之法定代理人丁○○（亦為本件之抗告人）為清算人，
      於90年5月7日已向經濟部為解散之登記，並於90年6月4日
      將清算結果依法向臺灣省南區國稅局為申報，而完成清算
      程序，此等事實有穩良公司變更登記表、經濟部90年5月7
      日經（90）中字第09032126070號函、台南縣政府90年5月
      23日府建字第090305200號、清算申報書收據聯、財政部
      臺灣省南區國稅局90年度營利事業清算所得申報核定通知
      書及穩良公司股東同意書各1份可稽。
（二）相對人主張穩良公司雖於90年5月7日辦理解散登記，但無
      特別選任清算人一節並非事實，抗告人所提呈之上揭證物
      資料，於經濟部中部辦公室均有存檔，相對人未辨明事實
      ，即任意指摘抗告人等均為穩良公司之法定清算人，並對
      抗告人之財產為假扣押，顯無理由。
（三）再者，抗告人丁○○於穩良公司解散後，從未以穩良公司
      之名義與相對人有過任何之交易，相對人於91年10月8日
      至93年11月3日之交易對象，係設立於同址之媚登烽有限
      公司 (以下簡稱媚登烽公司)，而非穩良公司，此等事實
      有媚登烽公司開立之付款票據14紙可憑。至於相對人所提
      呈之出貨單上雖有穩良二字，惟該「穩良」二字係商標，
      原為桂華實業有限公司 (以下簡稱桂華分司)所有，該商
      標於90年5月7日穩良公司解散之前，係由桂華公司授權穩
      良公司使用，穩良公司解散後，該公司於90年9月16日出
      具商標圖樣使用同意書，同意由媚登烽公司繼續使用，此
      亦有經濟部中央標準局商標註冊證、商標圖樣使用同意書
      、經濟部標準檢驗局商品驗證登錄證書影本各1份可以佐
      證。相對人明知此事實，仍張冠李戴，而聲請假扣押抗告
      人等之財產，顯非合法。
（四）穩良公司實已清算完畢，僅係未依公司法之規定向原法院
      為聲報，惟退步言之，倘穩良公司果爾有相對人假扣押聲
      請狀所陳之未清算完結之情事，則穩良公司全體股東既已
      依法選任丁○○為清算人，該公司之法定清算人僅係抗告
      人丁○○一人，亦與其餘之抗告人無涉，相對人就此事實
      不查，遽就抗告人乙○○、己○○、戊○○、丙○○等四
      人之財產為查封，亦誠無依據。
三、按債權人就金錢請求或得易為金錢請求之請求，欲保全強制
    執行者，得聲請假扣押。請求及假扣押之原因，應釋明之。
    前項釋明如有不足，而債權人陳明願供擔保或法院認為適當
    者，法院得定相當之擔保，命供擔保後為假扣押；民事訴訟
    法第522條第1項、第526條第1、2項定有明文。
四、經查：
（一）原法院假扣押裁定係於95年7月31日始送達於抗告人戊○
      ○及丙○○，有送達證書2份在卷可稽。抗告人於95年8月
      4日提起抗告，並未逾法定抗告期間，合先敘明。
（二）本件相對人主張其對於抗告人有2,115,703元之債權，聲
      請為假扣押，並提出交易一覽表、公司變更登記表、出貨
      單、送貨單、報價單、名片、民事答辯狀影本各1份為證
      ，堪信為實。原審依前開規定，命供擔保後為假扣押，於
      法並無不合。抗告人主張穩良公司於90年4月30日，經全
      體股東同意選任該公司之法定代理人丁○○為清算人，相
      對人認抗告人等均為穩良公司之法定清算人，並對抗告人
      等之財產為假扣押，顯無理由云云，並提出股東同意書影
      本1份為證（見本院卷第21頁）。惟按清算人應於就任後
      15日內，將其姓名、住所或居所及就任日期，向法院聲報
      ；公司法第83條第1項定有明文。抗告人丁○○於就任清
      算人後，並無依前開規定向法院聲報其姓名、住所或居所
      及就任日期，並經抗告人之訴訟代理人於另案（原法院94
      年度訴字第1157號給付貨款事件）自承：「穩良公司有作
      清算的動作，只是沒有向法院備查。」在案，有該案言詞
      辯論筆錄在卷可稽（見本院卷第64頁），則相對人依公司
      法第113條準用第79條規定，對穩良公司全體股東（即抗
      告人5人）聲請假扣押，並無違誤。抗告人又主張相對人
      於91年10月8日至93年11月3日之交易對象，係設立於同址
      之媚登烽公司，而非穩良公司，有媚登烽公司開立之付款
      票據14紙可憑。至於相對人所提呈之出貨單上雖有穩良二
      字，惟該「穩良」二字係桂華公司授權媚登烽公司使用之
      商標云云。惟觀諸相對人所提出之出貨單（見本院卷第69
      至88頁），訂貨客戶皆載明為「穩良」，且抗告人丁○○
      之名片上亦載有「穩良實業有限公司」之字樣（見本院卷
      第92頁），故從形式上審查，相對人之交易對象應為穩良
      公司無誤。抗告人雖辯稱相對人之交易對象為媚登烽公司
      云云，惟此核屬實體事項，非假扣押程序所應審認之事項
      。抗告意旨執此指摘原裁定不當，求為廢棄原裁定，為無
      理由，應予駁回。
五、據上論結，本件抗告為無理由，應依民事訴訟法第495條之1
    第1項、第449條第1項、第95條、第78條，裁定如主文。
中　　華　　民　　國　　96　　年　　1 　　月　　16　　日
                  民事第四庭  審判長法　官　　王惠一
　　　　　　　　　　　      　　　　法　官    林永茂
　　　　　　　　　　　      　　　　法　官    王浦傑
上為正本係照原本作成。
如不服本裁定，僅得於收受本裁定正本送達後10日內以適用法規
顯有錯誤為理由，向本院提出再抗告狀（須附繕本）依法應繳納
抗告費新台幣1千元，並委任律師為訴訟代理人，經本院許可後
始可再抗告於最高法院。
中　　華　　民　　國　　96　　年　　1 　　月　　16　　日
                                    書記官　　廖英琇
【附記】
民事訴訟法第495條之1第2項準用同法第466條之1第1、2項規定
：
(1)對於第二審判決上訴，上訴人應委任律師為訴訟代理人。但上
  訴人或其法定代理人具有律師資格者，不在此限。
(2)上訴人之配偶、三親等內之血親、二親等內之姻親，或上訴人
  為法人、中央或地方機關時，其所屬專任人員具有律師資格並
  經法院認為適當者，亦得為第三審訴訟代理人。
民事訴訟法第466條之2：
　上訴人無資力委任訴訟代理人者，得依訴訟救助之規定，聲請
  第三審法院為之選任律師為其訴訟代理人。
